臺灣高等法院民事判決
110年度重上更一字第1號
上  訴  人  鈺緯科技開發股份有限公司

法定代理人  陳國森  
訴訟代理人  李宗德律師
            劉昱劭律師
複  代理人  許芸瑋律師
被  上訴人  友順科技股份有限公司


法定代理人  高耿輝  
訴訟代理人  王怡惠律師
複  代理人  江帝範律師
上列當事人間請求損害賠償事件，上訴人對於中華民國107年5月
16日臺灣臺北地方法院105年度重訴字第689號第一審判決提起上
訴，經最高法院發回更審，本院於110年12月15日言詞辯論終結
，判決如下：
    主      文
上訴駁回。
第二審及發回前第三審訴訟費用由上訴人負擔。
    事實及理由
上訴人主張：伊於民國102年10月15日向原審共同被告晶偉電子
  股份有限公司（下稱晶偉公司）購買被上訴人生產，批次QHTG
  （下稱系爭批次）、型號LD1117AL-1.2V-A-Q之穩壓晶片2,500
  個（下稱系爭晶片），於同年12月3日交貨，伊於103年2、3月
  間將之安裝於醫療等專業用途之顯示器，出售予訴外人臺灣三
  菱電機股份有限公司（下稱三菱公司）、日商JVC Kenwood Co
  rporation（下稱JVC公司）、馬來西亞商Plexus Manuf actur
  ing SDNBHD（下合稱三菱等公司）。嗣三菱等公司自同年6月
  起陸續反應顯示器之螢幕（下稱系爭螢幕）出現電壓異常等問
  題，伊乃轉知被上訴人，被上訴人檢測系爭晶片2個、2個、3
  個後，依序於同年7月18日、8月7日、9月29日出具客戶訴怨回
  答書（下稱系爭客訴回答書）予伊，確認系爭晶片有鋁墊與焊
  點焊球結合不完全之瑕疵（下稱系爭瑕疵），並於103年8月20
  日出具保證書（下稱系爭保證書）承諾賠償伊所受損害等情，
  爰依系爭保證書，求為命被上訴人賠償伊所受損害新臺幣11萬
  8,812元、美金7萬4,097.5元、日幣923萬8,821元及法定遲延
  利息等語。　
被上訴人則以：上訴人係提出業已上錫使用之晶片供伊測試，
  伊出具之系爭客訴回答書並未表示全新未使用之系爭晶片有瑕
  疵；上訴人將系爭晶片焊錫加工在其設計之螢幕電路板（主機
  板）上，經其百分之百燒機測試後並無問題，足見系爭晶片本
  身並無瑕疵，系爭螢幕電壓異常可能係上訴人加工、運送、或
  三菱等公司使用不當等其他因素造成，上訴人不得請求伊賠償
  損害。況系爭批次之晶片縱有瑕疵，最多僅64個，並非2,500 
  個全部均有瑕疵，且被上訴人提出如前審判決附表3「證據」
  欄所示之請求（折讓）單據、三菱公司聲明書，均未經JVC公
  司、三菱公司核章，不能據為其受損害之證明等語，資為抗辯
  。
原審為上訴人敗訴之判決，上訴人不服提起上訴並減縮聲明，
  經本院前審改判命被上訴人應給付上訴人新臺幣11萬8,812元
  、美金7萬4,097.5元、日幣923萬8,821元，及自105年5月18日
  起至清償日止，按年息5%計算之利息，並駁回上訴人其餘上訴
  。被上訴人就其敗訴部分提起上訴，經最高法院發回更審，上
  訴人上訴聲明：㈠原判決關於駁回上訴人後開第㈡項請求暨部分
  假執行聲請，並訴訟費用（除確定部分外）之裁判均廢棄。㈡
  上開廢棄部分，被上訴人應給付上訴人新臺幣11萬8,812元、
  美金7萬4,097.5元、日幣923萬8,821元，及自105年5月18日起
  至清償日止，按年息5%計算之利息。㈢願以現金或等值之銀行
  無記名可轉讓定期存單供擔保，請准宣告假執行。被上訴人答
  辯聲明：㈠上訴駁回。㈡如受不利之判決，願供擔保請准宣告免
  為假執行〔上訴人請求超過上開金額本息及請求晶偉公司給付
  部分，本院前審維持第一審所為其敗訴之判決，其未提起第三
  審上訴，該部分業已確定，均不予贅敘〕。　
上訴人主張伊於102年10月15日向晶偉公司購買被上訴人生產之
  系爭晶片，於同年12月3日交貨。伊將系爭晶片焊錫加工在其
  設計之螢幕電路板（主機板）上，經其百分之百燒機測試後並
  無問題，其復於主機板上組裝多種電子零件，施以多重加工後
  ，將系爭螢幕出售予三菱等公司。三菱等公司自103年6月起陸
  續向上訴人反應系爭晶片有電壓輸出不足之瑕疵，伊乃轉知被
  上訴人，被上訴人依序受理伊退回之系爭晶片2個、2個、3個
  ，並於同年7月18日、8月7日、9月29日出具系爭客訴回答書等
  情，為被上訴人所不爭執（見本院前審卷㈠第122頁），自堪信
  為真實。
上訴人主張被上訴人所生產之系爭晶片有系爭瑕疵，請求被上
  訴人賠償其所受損害，然為被上訴人所否認，並以前開情詞置
  辯。經查：
　㈠按當事人主張有利於己之事實者，就其事實有舉證之責任，
    此為民事訴訟法第277條本文所明定。上訴人主張系爭晶片
    有瑕疵，既為被上訴人所否認，上訴人自應就其收受系爭晶
    片，即已有其所指瑕疵之事實負舉證責任。 
　㈡上訴人主張系爭晶片存有瑕疵，固提出系爭客訴回答書及閎
    康科技股份有限公司報告（下稱系爭閎康公司報告），及委
    任私立淡江大學電機系教授江正雄閱讀系爭客訴回答書後提
    出專家意見書為憑（見原審卷㈠第35至44、206至215、222至
    230、191-1至210-1頁、本院前審卷㈠第139至144頁），並舉
    江正雄證詞為據（見本院前審卷㈡第104至111頁）。經審視
    上揭專家意見書雖記載：晶片打線時，焊球與鋁墊間共金層
    生成異常，將使晶片在正常使用環境下快速劣化，顯現出短
    路、斷路等異常情形。安裝有共金層生成異常晶片之終端電
    子產品，在晶片共金層裂縫尚未擴大到相當程度或斷裂前，
    無法從終端電子產品的電路測試或燒機等檢測中發現晶片之
    瑕疵等語。惟按，當事人一造於訴訟外自行委託具有特別學
    識經驗之人，就其專業領域提供相關經驗法則之意見或說明
    ，無涉親身見聞待證事實，與民事訴訟法所定之鑑定或人證
    ，均屬有別，除經他造同意外，不得作為認定事實之證據（
    最高法院109年度台上字第2986號判決發回意旨參照）。上
    揭專家意見書係上訴人於訴訟外自行委託江正雄所撰寫，而
    被上訴人復表示不同意江正雄之前開意見書為證據（見本院
    卷第55頁），且江正雄於前審已陳稱：其因為沒有看到系爭
    晶片，未就系爭晶片做通電測試，亦未就系爭晶片的共金層
    與其他晶片做對比性測試，故僅就系爭客訴回答書提出意見
    等歷歷（見本院前審卷㈡第109頁以下），揆諸前開說明，該
    專家意見書及江正雄證詞自不得作為認定本件事實之證據，
    先予敘明。
　㈢次查，被上訴人出具之系爭客訴回答書係針對客退品即上訴
    人使用過之系爭晶片為分析，分析結果系爭晶片均呈現電性
    異常，表面有燒燬現象，內部焊球與鋁墊未形成共金層，可
    推斷焊球在與鋁墊結合時，中間金屬化合物生成有異常，可
    確定系爭晶片批次為單一風險批次，並均記載「可能原因」
    為：⑴W/B152號機台生產期間有卡料並進行軌道清理的紀錄
    ，產品卡料而未即時處理會導致晶片表面氧化或汙染；⑵產
    品卡料時，未將卡料品放入氮氣櫃保存，導致晶片表面氧化
    ；⑶晶片鋁墊氧化或污染會導致打線時鋁墊與焊球結合不良
    等語。而證人即被上訴人工程師王啟任於原審就此證稱：其
    工作內容為產品檢驗及客戶應用處理，其有參與系爭客訴回
    答書之製作，上訴人將上錫使用過的系爭晶片退回給被上訴
    人做檢測，檢測後認為晶片的輸出電壓偏低，分析此異常現
    象的原因可能係縫隙的問題。縫隙的產生有可能是上訴人在
    做加熱或IR時熱應力所造成，也可能是拆卸時施力不當，還
    可能有其他原因。系爭客訴回答書判定造成客退品之問題有
    三種可能的原因，主要是針對兩造可能的原因先做說明，其
    中一個可能原因即是熱應力。伊去反查生產紀錄，發現生產
    時有卡料現象，所以記載在系爭客訴回答書上。系爭客訴回
    答書是針對客退品問題點去做推測，並非指被上訴人生產之
    系爭晶片有瑕疵等語（見原審卷㈡第48-1至50-1頁）。再觀
    諸上訴人員工寄給被上訴人員工之電子郵件亦記載：「如附
    件之IC1及IC2之分析報告（即系爭客訴回答書），UTC（即
    被上訴人）並未明確交代root cause，只用推估及可能等說
    明原因。為做慎重釐清，DIVA（即上訴人）委請第三方協助
    分析……」等語明確（見原審卷㈡第71頁），足徵系爭客訴回
    答書僅係表示系爭晶片客退可能有上述三種原因，並非表示
    系爭晶片存有瑕疵。至系爭閎康公司報告雖記載上訴人送驗
    之晶片存有一條貫穿晶片之明顯裂口（Gap），惟被上訴人
    已否認送驗之晶片為系爭晶片，且閎康公司亦函覆：前開報
    告僅就上訴人指定之IC故障位址作結構和元素之分析研究，
    並未涉及IC失效的原因和責任歸屬鑑定。建議應傳喚兩造擬
    定分析計畫，共同採樣，方足以為證。上訴人並未告知晶片
    型號和生產批次等語，有該公司106年6月7日閎康字0000000
    函在卷可佐（見原審卷㈡第28頁），故難憑認系爭閎康公司
    報告檢測之晶片即為系爭晶片。上訴人執系爭客訴回答書、
    系爭閎康公司報告，主張系爭晶片具有瑕疵云云，洵非可採
    。
　㈣上訴人復主張系爭晶片之瑕疵初無跡象，縫隙係隨時間經過
    越來越大，最終導致晶片異常及螢幕故障，該瑕疵無法依通
    常之燒機檢查方法發見之瑕疵一事，證人即上訴人研發硬體
    經理盧俊宇亦於原審證稱：依據三菱公司的報告及系爭客訴
    報告，都是指向生產製程中系爭晶片產生縫隙，縫隙會慢慢
    越來越大，而不是即時發生等語（見原審卷㈡第2-1至5-1頁
    ）；惟證人王啟任於原審證稱：燒機可以讓晶片的縫隙問題
    凸顯，但其沒有聽過縫隙會越來越大這個理論等語（見原審
    卷㈡第48-1至50-1頁）。證人即上訴人營運長謝冠彰於原審
    另證稱：上訴人發包給上旺科技公司將系爭晶片焊接在印刷
    電路板上後，再壹台壹台檢測螢幕有無正常，每臺螢幕都需
    經過4至24小時燒機檢測，至少也會燒機4小時，完成後品管
    人員還要抽樣檢測，將螢幕送給三菱等公司時，他們也有進
    料人員進行抽樣。三菱等公司自103年6月起方陸續反應螢幕
    有異常及故障之情形等語（見原審卷㈡第9至10-1頁），可見
    系爭晶片歷經焊錫於主機板上、主機板安裝於系爭螢幕上等
    多次加工程序，經檢測無誤始出貨予三菱等公司，待三菱等
    公司使用一段時間後方反應系爭螢幕有異常，則被上訴人辯
    稱系爭晶片係因事後加工、運送、使用後始產生異常，尚非
    無據。上訴人並未舉證證明系爭螢幕異常係因系爭晶片瑕疵
    所致，則其主張系爭晶片之瑕疵初無跡象，縫隙係隨時間經
    過越來越大，最終導致晶片異常及螢幕故障，該瑕疵無法依
    通常之燒機檢查方法發見之瑕疵，因此其受領系爭晶片無從
    即時發現系爭瑕疵云云，即乏所據。
　㈤再者，關於可否在晶片庫存品及客退品、原始生產紀錄與生
    產設備等相關物證均未留存下，單以系爭客訴回答書鑑定系
    爭晶片是否具有瑕疵、瑕疵之情形及如何造成，本院依兩造
    聲請分別詢問財團法人工業技術研究院（下稱工研院）及私
    立東吳大學李相臣教授結果，工研院亦函覆略以：造成晶片
    瑕疵之原因眾多，本院歉難單以系爭客訴回答書鑑定晶片瑕
    疵相關事宜，有該院110年8月24日工研轉字第1100017005號
    函附卷可參（見本院卷第135頁）。李相臣則回覆：鑑定晶
    片（chip) 有無瑕疵、瑕疵情形為何及如何造成瑕疵，因為
    各家晶片製程方式及使用晶片方式均不同，需要實體晶片製
    品（庫存品及客退品）相互鑑定，方可以客觀的立場解釋說
    明晶片究竟有無瑕疵、瑕疵情形為何及如何造成瑕疵？如無
    實體晶片製品（庫存品及客退品）僅有8D (Discipline)報
    告，則可能需檢視8D報告内容而定，惠請貴院提供關於晶片
    使用者（USER)的8D報告及生產者的8D報告，相互比對後，
    或許可以客觀立場暸解晶片。但是科學建議：實際情形應以
    實體晶片製品及客退品之鑑定結果為準，因為各家晶片製程
    方式及使用晶片方式均不同，如無實體晶製品（庫存品及客
    退品）無法驗證8D報告内容等語，有民事陳報狀存卷可佐（
    見本院卷第149至151頁）。被上訴人雖聲請李相臣再為鑑定
    ，然兩造既無法提出系爭晶片，本院認核無必要，附此敘明
    。
　㈥此外，上訴人復未能再舉證證明系爭晶片確具有瑕疵，則其
    主張因系爭晶片瑕疵受有損害，爰依系爭保證書，請求被上
    訴人賠償云云，委無足取。
綜上所述，上訴人依系爭保證書之約定，請求被上訴人給付新
  臺幣11萬8,812元、美金7萬4,097.5元、日幣923萬8,821元，
  及自105年5月18日起起至清償日止，按年息5%計算之利息，為
  無理由，應予駁回。從而，原審所為上訴人敗訴之判決，並無
  不合。上訴意旨指摘原判決不當，求予廢棄改判，為無理由，
  應駁回其上訴。
本件事證已臻明確，兩造其餘之攻擊或防禦方法及所用之證據
  ，經本院斟酌後，認為均不足以影響本判決之結果，爰不逐一
  論列，附此敘明。
據上論結，本件上訴為無理由，判決如主文。
中　　華　　民　　國　　111 　年　　1 　　月　　19　　日
                  民事第五庭    
                      審判長法  官  賴劍毅
                            法  官  洪純莉
                            法  官  陳君鳳
正本係照原本作成。
如不服本判決，應於收受送達後20日內向本院提出上訴書狀，其
未表明上訴理由者，應於提出上訴後20日內向本院補提理由書狀
（均須按他造當事人之人數附繕本）上訴時應提出委任律師或具
有律師資格之人之委任狀；委任有律師資格者，另應附具律師資
格證書及釋明委任人與受任人有民事訴訟法第466 條之1第1項但
書或第2項所定關係之釋明文書影本。
中　　華　　民　　國　　111 　年　　1 　　月　　20　　日

    　　　　　　　　　　　　書記官  郭姝妤